最　高　行　政　法　院　裁　定
                                     100年度裁字第1856號
抗  告  人　呂吉成
          　洪  琪
          　俞慶良
          　王明添
          　史麗珍
          　黃銀財
          　黃雲能
          　許原誠
          　李石源
          　馬三郎
          　曾中茂
          　陳炎
          　黃李麗華
          　黃國政
          　黃晟祐
          　侯得諒
          　顏泰文
          　林文生
          　李美玲
          　賴秋梅
          　莊淑娟
          　陳榮輝
          　陳榮益
          　吳麗芬
          　陳惠蘭
          　謝光湧
          　高順吉
          　李木榮
          　蔡瑞昭
          　傅瑞源
          　王進福
          　蔡文明
          　蔡興太
          　蔡弘遠
          　蔡清海
          　林秋源
          　陳  銓
          　林國龍
          　尤秀菊
          　林國忠
          　謝源福
          　陳詠瑜
          　李刁金聰
          　吳建明
          　林國良
          　呂俊民
          　王德輝
          　劉振雄
          　賴全英
          　林進元
          　莊有林
          　陳吉雄
          　蔡清振
          　林彥里
          　蔡義明
          　馬兆宏
          　蔡泰和
          　張石村
          　黃  萬
          　謝秀娟
          　蔡隆舜
          　黃詠城
          　邱源清
          　蔡振欽
          　余戰雄
          　張美逢
          　王清追
          　張春進
          　楊財源
          　林永樂
          　林永成
          　李春茂
          　林漢平
          　王文營
          　楊心裴
          　吳珮榕
          　吳楊秀珍
          　楊心誼
          　楊心寧
          　孫秋
          　李清輝
          　楊福生
          　張進龍
          　朱雪華
          　邱美錦
          　陳進發
          　楊清課
          　楊心如
          　李淑玲
          　李明強
          　李裕明
          　李順雄
          　陳余碧雲
          　王陳笑
          　王淑慧
          　溫耿銘
          　陳志國
          　張雄生
          　金武華
          　簡青山
          　黃文禎
          　張明進
          　林春滿
          　柯榮輝
          　吳英美
          　李明禎
          　張勝吉
          　蔡進雄
          　吳健中
          　呂坤福
          　葉春來
          　吳永盛
          　張明發
          　黃文雄
          　孫美娥
          　陳泰吉
          　陳嘉誠
          　羅登偉
          　王鵬賢
          　黃文璋
共      同
訴訟代理人　林石猛　  律師
          　張宗琦　  律師
上列抗告人因與相對人海軍左營後勤支援指揮部間損失補償事件
，對於中華民國100年5月11日高雄高等行政法院99年度訴字第41
9號裁定，提起抗告，本院裁定如下︰
　　主  文
抗告駁回。
抗告訴訟費用由抗告人負擔。
　　理  由
一、按抗告法院認抗告為不合法或無理由者，應為駁回抗告之裁
    定。
二、本件抗告人等係高雄市援中港泊地範圍內漁船筏主，嗣國防
    部海軍司令部（下稱海軍司令部）以軍港建設為由，為處理
    援中港停泊地漁船筏註銷或遷移船籍補償作業，遂於民國97
    年9月24日訂定發布援中港漁船筏補償案補償計畫，並自同
    年10月1日生效，復經修正該補償計畫第3點、第5點內容並
    自98年8月13日生效，而該補償計畫之執行單位即相對人旋
    據該計畫辦理補償作業說明會，原訂98年8月28日上午9時在
    高雄市楠梓區援中國小召開說明會，然因故順延開會日期及
    地點，乃以98年8月26日海營工產字第0980004211號書函（
    下稱系爭書函，即原處分）通知抗告人等將說明會延至同年
    9月5日上午9時在高雄市楠梓區右昌國小召開說明會，並隨
    函檢附本案補償對象申請補償作業須知供參。抗告人等以相
    對人未按上開補償計畫，及兩造於97年10月30日協調會內委
    由公正機構就補償項目與金額評估之協議，復未予抗告人等
    陳述意見機會，即逕以系爭書函決定補償金額，顯不符正當
    法律程序，另系爭書函附件即援中港申請補償作業須知第4
    點第1項關於徵收補償金額增減之權利變動，涉及行政處分
    合法性之疑義，亦應予以撤銷，抗告人等遂循序提起本件行
    政訴訟並聲明「訴願決定及原處分均撤銷。相對人應依抗告
    人等97年10月30日協調會請求及98年10月6日行政損失補償
    申請狀之請求作成補償每一抗告人之每艘漁船筏新台幣（下
    同）520萬元之行政處分。」嗣抗告人等於99年11月2日另具
    狀請求追加聲明「相對人應依抗告人等97年10月30日協調會
    請求及98年10月6日行政損失補償申請狀之請求再給付每一
    抗告人之每艘漁船筏3,145,620元之行政損失補償金。」並
    以前者為先位聲明，而後者為備位聲明。爾後，又於100年5
    月4日言詞辯論時另行變更備位聲明為：「相對人應依抗告
    人等97年10月30日協調會請求及98年10月6日行政損失補償
    申請狀之請求，作成給付每一抗告人之每艘漁船筏補償金3,
    145,620元之行政處分。」經原審法院以抗告人嗣後追加之
    聲明，與原起訴聲明之訴訟標的請求權基礎並無不同，為訴
    訟經濟方便計而准予追加；另查，系爭書函屬相對人辦理補
    償作業說明會之開會改期通知，而附件申請補償作業須知則
    為開會之參考資料，實屬單純開會通知、說明及法令之檢送
    ，顯不生具體法律效果，自非行政處分，抗告人等對之提起
    課予義務訴訟，自屬不備起訴要件而應予駁回，況上開陳情
    會中，兩造對於應補償金額亦未達成協議，自難認抗告人等
    有依法向相對人提出補償之申請，而相對人卻怠於處分之情
    事，且抗告人亦未循序提起怠為處分之課予義務訴願，其先
    位訴訟即不備要件且亦無從命補正，自屬不合法而應予駁回
    。另系爭補償計畫中之各項補償非屬現行法之法定補償範圍
    ，而係機關之行政裁量權，因兩造對於補償金額尚未達成協
    議，則抗告人在未獲相對人許可或已保證確定之具體金錢給
    付下，即逕行提起備位給付之訴已非合法，又比較抗告人所
    提起之先位之訴與備位之訴，二者並無互相排斥而不能並存
    之情形，僅係請求補償之金額有異，從而，抗告人之起訴即
    屬不合法而應予駁回。
三、抗告意旨略以：按系爭書函除通知延期開會外，另檢附援中
    港漁船筏補償案補償對象申請補償作業須知予抗告人，查該
    申請須知係命抗告人等自98年9月7日至10月21日前提出補償
    申請，且原處分機關於系爭書函前後並無任何關於漁船筏徵
    收補償處分之函文抑或公告，顯係以系爭書函作為徵收對象
    、時間、補償金額及相關失權效果與執行時程之公權力決定
    ，實已合於行政處分之要素；況相對人於無法定補償規範之
    情形下，亦未與抗告人就補償金額達成協議，僅以上開不具
    對外法律效力之申請須知，作為本件徵收之法規依據及補償
    標準，亦有違法律保留原則，詎原審法院未善盡職權調查之
    責，僅以系爭書函及附件為單純開會通知、說明及法令之檢
    送為由，逕認不備起訴要件而予以駁回，復誤認抗告人等未
    提起怠為處分之課予義務訴願，進而認課予義務之訴不備要
    件而予以駁回，其認事用法即顯有違誤，故原裁定自屬違法
    而應予撤銷云云。
四、本院經核原審法院裁定駁回抗告人之訴，並無違誤，茲再就
    抗告人抗告意旨再論述如下：
（一）按行政程序法第92條第1項規定：「本法所稱行政處分，
      係指行政機關就公法上具體事件所為之決定或其他公權力
      措施而對外直接發生法律效果之單方行政行為。」是以，
      行政機關所為單純的事實敘述或理由說明，並非對人民之
      請求有所准駁，既不因該項敘述或說明而生法律上之效果
      ，自非行政處分，合先敘明。
（二）經查，本件係海軍司令部因辦理「援中港土地收回案」，
      特訂定「援中港漁船筏補償案補償計畫」，並自97年10月
      1日生效，嗣經修正該補償計畫第3點、第5點內容，並自
      98年8月13日生效；而相對人原訂98年8月28日上午9時在
      高雄市楠梓區援中國小召開說明會，嗣因故須順延開會日
      期及地點，乃於98年8月26日以海營工產字第0980004211
      號書函通知抗告人等將上開說明會延至同年9月5日上午9
      時在高雄市楠梓區右昌國小召開說明會，隨函檢附本案補
      償對象申請補償作業須知供參等情，為原審依法所認定之
      事實；揆諸上開系爭書函，係相對人辦理「援中港漁船筏
      補償案」補償作業說明會之開會改期通知，其附件申請補
      償作業須知則為開會之參考資料，核其內容，乃為單純開
      會通知、說明及法令之檢送，並非對抗告人之請求有所准
      駁，既不因該項敘述或說明而生法律上之效果，自非行政
      處分。經核，原裁定並無不合。抗告意旨主張98年8月26
      日書函為行政處分，自不足採
（三）次按行政訴訟法第5條第2項規定：「人民因中央或地方機
      關對其依法申請之案件，予以駁回，認為其權利或法律上
      利益受違法損害者，經依訴願程序後，得向高等行政法院
      提起請求該機關應為行政處分或應為特定內容之行政處分
      之訴訟。」準此，依該規定提起拒絕處分之課予義務訴訟
      ，係以行政處分為請求救濟之對象。惟查系爭書函，並非
      行政處分，已如上述，人民即不得對之提起訴願及行政訴
      訟，即不得依行政訴訟法第5條第2項規定提起拒絕處分之
      課予義務訴訟。經查，抗告人於原審起訴狀訴之聲明中記
      載「二、被告應依原告等97年10月30日協調會請求及98年
      10月6日行政損失補償申請狀之請求做成補償每一原告之
      每一艘漁船筏新台幣（下同）520萬元之行政處分。」原
      審於裁定中謂其起訴即不備要件，且亦無從命補正，而為
      不合法，自應予駁回等語，論述其理由甚詳，經核亦無違
      誤。抗告意旨另以原裁定認事用法顯有違誤云云，亦無足
      採。另核抗告狀所載其餘內容，或係重述其在原審業經主
      張而為原裁定摒棄不採之陳詞，或係就原審所為論斷或駁
      斥其主張之理由，泛言原裁定適用法律不當及違反法律保
      留原則，均非合法之抗告理由，應予駁回。
五、據上論結，本件抗告為無理由。依行政訴訟法第104條，民
    事訴訟法第95條、第78條、第85條第1項前段，裁定如主文
    。
中　　華　　民　　國　　100　 年　　7　　 月　　29　　日
                    最高行政法院第四庭
                        審判長法官　吳　明　鴻
                              法官　林　茂　權
                              法官　侯　東　昇
                              法官　黃　秋　鴻
                              法官　陳　國　成

以  上  正  本  證  明  與  原  本  無  異
中　　華　　民　　國　　100　 年　　8　　 月　　1　　 日
　　　　　　　　　　　　　　　書記官　吳　玫　瑩